【裁判字號】    95,訴,3031
【裁判日期】    951228
【裁判案由】    勞保
【裁判全文】
臺北高等行政法院裁定
                                     95年度訴字第03031號
原      告  甲○○
上列原告被告勞工保險局間因勞保事件，原告不服行政院中華民
國95年7 月13日院臺訴字第0950088393號訴願決定，提起行政訴
訟，本院裁定如下：
    主  文
原告之訴駁回。
訴訟費用由原告負擔。
    理  由
一、依行政訴訟法第4 條第1 項「人民因中央或地方機關之違法
    行政處分，認為損害其權利或法律上之利益，經依訴願法提
    起訴願而不服其決定，或提起訴願逾3 個月不為決定，或延
    長訴願決定期間逾2 個月不為決定者，得向高等行政法院提
    起撤銷訴訟。」規定提起撤銷訴訟，或依同法第5 條第2 項
    「人民因中央或地方機關對其依法申請之案件，予以駁回，
    認為其權利或法律上利益受違法損害者，經依訴願程序後，
    得向高等行政法院提起請求該機關應為行政處分或應為特定
    內容之行政處分之訴訟。」規定提起課予義務訴訟，須有行
    政處分並經過訴願為其前提，若無行政處分或未經過訴願程
    序，遽行提起行政訴訟，屬不備起訴要件；依同法第5 條第
    1 項「民因中央或地方機關對其依法申請之案件，於法令所
    定期間內應作為而不作為，認為其權利或法律上利益受損害
    者，經依訴願程序後，得向高等行政法院提起請求該機關應
    為行政處分或應為特定內容之行政處分之訴訟。」規定課予
    義務訴訟，亦須以經過訴願為其前提，其未經過訴願程序，
    遽行提起行政訴訟，屬不備起訴要件。所謂行政處分，係指
    行政機關就公法上具體事件所為之決定或其他公權力措施而
    對外直接發生法律效果之單方行政行為，行政程序法第92條
    第1 項及訴願法第3 條第1 項定有明文。若不備起訴要件，
    依行政訴訟法第107 條第1 項第10款後段規定裁定駁回之。
二、原告於民國（下同）90年12月10日向行政院勞工委員會函詢
    ，其於49年4 月15日參加勞工保險至64年2 月轉投公務人員
    保險，可否申請勞保老年給付，經行政院勞工委員會以90年
    12月24日台勞保二字第0061574 號函復原告，略以：勞工保
    險條例於68年2 月21日修正公布時始增訂第76條規定被保險
    人在保險有效期間，於轉任公務人員保險時，其原有勞保年
    資應予保留，基於法律不溯及既往原則，上開規定應於該條
    例修正後始有其適用，故於68年以前已由勞保轉投公保者，
    依行為時所適用之勞工保險條例尚無保留原有勞保年資之規
    定，無法申請保留年資之給付，惟如日後再實際從事工作，
    依規定參加勞工保險為被保險人，於退保時如符老年給付請
    領要件，以往勞保年資即可依規定合併計算請領老年給付等
    語，原告不服提起訴願，經行政院91年5 月31日院臺訴字第
    0910024999號訴願決定，認上開行政院勞工委員會90年12月
    24日台勞保二字第0061574 號函僅為事實敘述及理由，非為
    行政處分，而不予受理，原告未提起行政訴訟而告確定。嗣
    原告於95年4 月24日致函行政院訴願委員會，以其勞工保險
    年資業經保留，並於勞工保險卡記載明確，其於勞工保險條
    例第76條修正公布前，由勞保轉投公保，並無牴觸法律不溯
    及既往，雖經行政院以91年5 月31日院臺訴字第0910024999
    號為訴願不受理，可否再予檢討云云，有提起訴願之意，經
    行政院以95年5 月3 日院臺訴字第0950020977號函知原告，
    上開行政院91年5 月31日院臺訴字第0910024999號訴願決定
    已審理終結，無法續為審理，並請其陳明是否係對另一行政
    處分不服，俾便辦理。原告以95年5 月13日函復行政院，未
    陳明對於何行政處分不服，僅檢附行政院勞工委員會93年6
    月16日勞保二字第0930029088號函影本。行政院以95年7 月
    13日院臺訴字第0950088393號訴願決定，以依訴願法第56條
    第1 項及第2 項規定，訴願應具訴願書，載明訴願人之姓名
    、出生年月日、住、居所、身分證明文件字號及訴願請求事
    項，由訴願人簽名或蓋章，以原告上開95年4 月24日之函文
    ，既未陳明不服之行政處分文號，不合訴願程式，應不受理
    ；至所檢附行政院勞工委員會93年6 月16日勞保二字第0930
    029088號函影本，亦非屬行政處分，併予指駁等語。原告不
    服該訴願決定，向本院提起行政訴訟，併向被告請求核給老
    年給付及賠償精神損害新臺幣（下同）2,629,200 元云云。
三、經查：
  (一)關於原告不服行政院95年7 月13日院臺訴字第0950088393號
    訴願決定部分：
    原告於95年4 月24日致函行政院訴願委員會之函文，並未依
    訴願法第56條第1 項及第2 項規定，以訴願書載明訴願人之
    姓名、出生年月日、住、居所、身分證明文件字號及訴願請
    求事項，亦未陳明不服之行政處分文號，經行政院以95年5
    月3 日院臺訴字第0950020977號函知原告補正，原告以95年
    5 月13日函復行政院，未陳明對於何行政處分不服，僅檢附
    行政院勞工委員會93年6 月16日勞保二字第0930029088號函
    影本，尚難認為合法之補正，訴願決定予以不受理，於法尚
    無不合。退步言之，縱認所補正之行政處分文號為行政院勞
    工委員會93年6 月16日勞保二字第0930029088號函，查該函
    文係就原告93年6 月6 日函詢勞工保險被保險人轉投公保相
    關疑義，答復略以：「…說明：一、復台端93年6 月6 日大
    函敬悉。二、查勞工保險條例於68年2 月21日修正公布時，
    始增訂第76條規定被保險人在保險有效期間，於轉任公務人
    員保險時，其原有勞保年資應予保留，基於法律不溯及既往
    原則，上開規定應於該條例修正後始有其適用。由於68年以
    前已由勞保轉投公保者，依行為時所適用之勞工保險條例尚
    無保留原有勞保年資之規定，故無法請保留年資申請給付，
    惟原勞保被保險人如日後再投入勞動市場，依規定參加勞工
    保險為被保險人，於退職時若符合請領老年給付要件，仍可
    合併以往保險年資請領老年給付。」等語，僅為單純事實之
    敘述、理由之說明，何況，就是否合併計算勞保年資核給老
    年給付，為勞工保險局之權責（勞工保險條例第58條至第61
    條、第76條參照），並非行政院勞工委員會，上開行政院勞
    工委員會93年6 月16日勞保二字第0930029088號函，對原告
    之權利尚不發生具體之法律上效果，自非行政處分。本件訴
    願決定予以駁回之結論並無不合。原告對該訴願決定不服而
    提起行政訴訟，自屬不備起訴要件，應依行政訴訟法第107
    條第1 項第10款後段規定裁定駁回之。至原告此部分誤列勞
    工保險局為被告，毋庸再命補正，附此敘明。
  (二)關於原告併向被告請求核給老年給付及賠償精神損害2,629,
    200 元部分：
    按關於勞工保險保險人對於各類勞保給付之核定，基於勞工
    保險爭議事項審議辦法第3 條、第19條規定，目前實務上認
    其性質係屬行政處分，最高行政法院（89年7 月1 日改制前
    為行政法院）著有81年度判字第515 號判例可參，且為授益
    處分。是依勞工保險條例第58條請領老年給付，須向被告申
    請，經被告審核後作成核給老年給付之行政處分。本件原告
    既尚未向被告申請老年給付，亦未經訴願程序，逕行提起課
    予義務之訴，請求被告核給老年給付，不備起訴要件。至於
    原告請求賠償精神損害部分，係以前開行政訴訟（撤銷訴願
    決定之撤銷訴訟及請求核給老年給付之課予義務訴訟）是否
    成立為據，前開行政訴訟既經駁回，此部分亦失所附麗，應
    併予駁回。
四、依行政訴訟法第107 條第1 項第10款後段、第104 條、民事
    訴訟法第95條、第78條，裁定如主文。
中    華    民    國    95    年    12    月   28     日
                        第五庭審判長法  官  張瓊文
                                    法  官  蕭忠仁
                                    法  官  胡方新
上為正本係照原本作成。
如不服本裁定，應於送達後10日內向本院提出抗告狀（須按他造
人數附繕本）。
中    華    民    國    95    年    12    月   28     日
                                    書記官  陳幸潔


司法院資訊處製作；財團法人民間司法改革基金會備份。
